【裁判字號】    92,交易,21
【裁判日期】    920430
【裁判案由】    業務過失傷害
【裁判全文】
臺灣屏東地方法院刑事判決                          九十二年度交易字第二一號
    公  訴  人  臺灣屏東地方法院檢察署檢察官
    被      告  乙○○
    選任辯護人  葉銘進律師
右列被告因業務過失傷害案件，經檢察官提起公訴（九十一年度偵字第六三四二號）
，本院判決如左：
    主  文
乙○○從事業務之人，因業務上之過失傷害人致重傷，處有期徒刑陸月，如易科罰金
，以參佰元折算壹日。
    事  實
一、乙○○以駕駛小貨車運送貨物為業，為從事駕駛業務之人。民國九十一年六月十
    五日十三時許，乙○○駕駛車號ＸＯ—五四一○號自用小貨車，沿屏東縣里港鄉
    ○○路，由北往南行駛於外側車道上（該路段限速四十公里、雙向四車道），途
    經三和路土庫高幹三十九號電線桿旁時，本應注意駕車不得超速，在設有雙白實
    線之路段，禁止變換車道，變換車道時，應先顯示方向燈光或手勢，另汽車在雙
    向四車道行駛，變換車道時，應注意在旁有無車輛，讓直行車先行，並注意安全
    距離，而依當時狀況，並無不能注意之情形，適有甲○○騎乘車號ＯＺＸ—九二
    七號重型機車，同向在前行駛於外側車道上，乙○○疏未注意上開規定以每小時
    五十至六十公里之速度超速行駛，且未遵守劃設於三和路上內、外車道間雙白實
    線標線之指示，為閃避他車而由外側車道快速變換至內側車道，嗣又再變換至外
    側車道時，未先顯示方向燈光或手勢，又未注意外側車道有與其同向併行由甲○
    ○騎乘之機車（亦以時速五十至六十公里之速度超速行駛），即貿然變換至外側
    車道，致其所駕駛自小貨車右後側碰及甲○○所騎乘之機車，甲○○所駕機車因
    此失控倒地滑行，並撞上路旁路燈基座，致甲○○受有右骰骨骨折、右膝外傷性
    截肢之重傷害。乙○○於肇事後，偵查犯罪之機關尚末發覺前，即委託路人向警
    方報案，並主動向前來處理車禍之警員沈朝開坦承為肇事者，嗣並接受裁判。
二、案經甲○○訴由屏東縣警察局里港分局報請台灣屏東地方法院檢察署檢察官偵查
    起訴。
    理  由
一、訊據被告乙○○固坦承其有過失，惟辯稱：告訴人未行駛在機車道上且超速駕駛
    ，亦有過失云云。經查：
    (一)被告乙○○業於偵查中坦承：「當天我開小貨車到里港鄉○○路慢車，從右側
      有部自小貨車衝出來，我把我的車切入快車道，又切回慢車道，就與對方發生
      車禍。．．我沒有看見（後方或兩側）有來車，我切入快車道又切回慢車道速
      度很快，在變換車道時我有看我車子後視鏡，但未見有其他來車，我是看右側
      後視鏡。．．（檢察官問：切回慢車道時，有打右轉方向燈？）沒有，因我切
      很快，一瞬間而已。」等語不諱（九十一年偵字第六三四二號卷第六頁），經
      核與告訴人甲○○指訴之情節相符，並有道路交通事故調查報告表、長庚紀念
      醫院出具之乙種診斷證明書各一份及現場照二十張附卷可考。
    (二)被告鍾漢楷雖辯稱告訴人亦有未行駛在機車道上且超速駕駛之過失，惟按機器
      腳踏車行駛之車道，應依標誌或標線之規定行駛；無標誌或標線者，在已劃分
      快慢車道之道路，雙向道路得在最外側快車道及慢車道行駛，道路交通安全規
      則第九十九條第一項第二款定有明文。而肇事路段僅禁止機車行駛內側車道（
      偵查卷第九頁照片參照），是告訴人於車禍發生時行駛於外側車道，並無違規
      可言，被告對此應有誤會。又被害人雖自陳案發時其車速約時速五、六十公里
      （當地速限為時速四十公里，卷附道路交通事故調查報告表參照），而有超速
      之違規情事，然被告本身既有違反交通規則情事，自不能因被害人亦有違反交
      通規則，而免除自己之違規責任。
    (三)按行車速度，依標誌或標線之規定，駕駛人駕駛汽車，應遵守道路交通標線之
      指示，在設有雙白實線之路段，禁止變換車道，且行車變換車道時，應先顯示
      方向燈光或手勢，另汽車在雙向四車道行駛，變換車道時，應讓直行車先行，
      並注意安全距離，道路交通安全規則第九十三條、第九十條、第九十一條第六
      款、九十八條第一項第六款及道路交通標誌標線號誌設置規則第一百四十九條
      第一款第七目定有明文。被告為汽車駕駛人，自應注意遵守上開規定行車。而
      依當時天氣晴朗、日間有自然光、視距良好、無障礙物（卷附道路交通事故調
      查報告表參照）等情況，堪認其無不能注意之情事，竟疏於注意而發生車禍，
      對事故之結果，自應認為有過失。本案經送台灣省高屏澎區車輛行車事故鑑定
      委員會鑑定結果，亦認被告乙○○駕駛自小貨車變換車道未注意安全距離為肇
      事原因，此有台灣省高屏澎區車輛行車事故鑑定委員會高屏澎鑑字第九二○七
      三六號鑑定書可資佐證。又告訴人甲○○確因本件車禍導致右骰骨骨折及右膝
      外傷性截肢等傷害一節，有道路交通事故調查報告表、診斷證明書及現場照片
      附卷可考，是被告之過失行為與告訴人所受傷害間有相當之因果關係。本件事
      證明確，被告犯行堪予認定。
三、被告乙○○係以駕駛小貨車運送貨物為業，案發時正在送貨途中，此已經被告於
    偵查中供述明確（偵查卷第五頁背面），是核被告所為，係犯刑法第二百八十四
    條第二項後段之從事業務之人，因業務上之過失傷害人致重傷罪。其於肇事後，
    有偵查犯罪權限之機關或人員尚不知為何人肇事前，向到場員警沈朝開坦承為肇
    事者，嗣並接受裁判等情，有本院公務電話紀錄一紙附卷可按，爰依刑法第六十
    二條前段之自首規定，減輕其刑。茲審酌被告並無犯罪前科，事故之結果，其過
    失情節，告訴人於案發時亦超速行駛，事後被告雖曾與告訴人協商賠償事宜，然
    因雙方就賠償金額認知不一致無法達成和解等一切情狀，爰量處如主文所示之刑
    ，並諭知易科罰金之折算標準，以資懲儆。
據上論斷，應依刑事訴訟法第二百九十九條第一項前段，刑法第二百八十四條第二項
後段、第六十二條前段、第四十一條第一項，罰金罰鍰提高標準條例第一條前段、第
二條，判決如主文。
中      華      民      國      九十二    年      四      月    三十    日
                                      台灣屏東地方法院交通法庭
                                          法  官  王以齊
右正本證明與原本無異。
如不服本判決應於收受本判決後送達後十日內向本院提出上訴書狀，其未敘述上訴理
由者，並得於提起上訴後十日內向本院補提理由書狀（均須按他造當事人之人數附繕
本 ）「切勿逕送上級法院」
                                          書記官   盧姝伶
中      華      民      國      九十二      年      四    月    三十    日
附錄本判決論罪科刑法條：
刑法第二百八十四條第二項
從事業務之人，因業務上之過失傷害人者，處一年以下有期徒刑、拘役或一千元以下
罰金，致重傷者，處三年以下有期徒刑、拘役或二千元以下罰金。


司法院資訊處製作；財團法人民間司法改革基金會備份。
